【裁判字號】    95,訴,717
【裁判日期】    950522
【裁判案由】    毒品危害防制條例
【裁判全文】
臺灣彰化地方法院刑事判決               95年度訴字第717號
公  訴  人  臺灣彰化地方法院檢察署檢察官
被      告  甲○○
上列被告因違反毒品危害防制條例案件，經檢察官提起公訴（九
十五年度毒偵字第六八二號），本院認有刑事訴訟法第二百七十
三條之一第一項之情形，而改依簡式審判程序判決如下：
    主  文
甲○○連續施用第一級毒品，累犯，處有期徒刑壹年。
    事  實
一、甲○○曾於民國（下同）九十年間，因竊盜及恐嚇等案件，
    經本院以九十年度易字第一七九０號刑事判決判處有期徒刑
    四月、四月，應執行有期徒刑七月確定；又因違反毒品危害
    防制條例案件，經臺灣嘉義地方法院以九十二年度訴字第一
    四號刑事判決判處有期徒刑八月確定；嗣二案經臺灣嘉義地
    方法院裁定應執行有期徒刑一年三月確定，入監執行，業於
    九十四年四月十一日縮短刑期執行完畢。又其前因施用毒品
    案件，經本院以八十七年度毒聲字第二一六九號裁定移送觀
    察、勒戒後，認無繼續施用毒品之傾向，由臺灣彰化地方法
    院檢察署檢察官於八十七年十二月十四日以八十七年度偵字
    第一０六０九號為不起訴處分確定；復於八十八年間，因施
    用毒品案件，經本院以八十八年度毒聲字第三六三七號裁定
    移送觀察、勒戒後，認無繼續施用毒品之傾向，於八十八年
    九月十日執行完畢釋放，並由臺灣彰化地方法院檢察署檢察
    官於同日以八十八年度毒偵字第一六五號為不起訴處分確定
    ；再於九十一年間，又因施用毒品案件，經臺灣嘉義地方法
    院以九十一年度毒聲字第一０二六號裁定移送戒治處所施予
    強制戒治一年，於九十二年五月八日起送臺灣嘉義戒治所施
    以強制戒治滿三個月後，其成效經評定合格，無繼續戒治必
    要，經臺灣嘉義地方法院以九十二年度毒聲字第六九四號裁
    定停止戒治，所餘戒治期間付保護管束，惟於保護管束期間
    因毒品危害防制條例關於刑事處遇程序業於九十三年一月九
    日修正施行，而無庸繼續執行上開保護管束，此部分所犯刑
    事案件，則經臺灣嘉義地方法院以九十二年度訴字第一四號
    刑事判決判處有期徒刑八月確定（業已執行完畢）；復於九
    十四年間，又因施用第一級毒品案件，經本院於九十四年十
    二月二十九日以九十四年度訴字第一九四九號判決判處有期
    徒刑十一月確定（現正執行中）。詎其仍不知悔改，復基於
    施用第一級毒品海洛因之概括犯意，自九十四年六月某日起
    至九十五年一月二日二十時許止，在其位於彰化縣彰化市○
    ○里○○○路一四三巷一九號之二住所及彰化縣彰化市○○
    路○段不詳處所之土地公廟旁暗巷等處，以將第一級毒品海
    洛因摻入香煙內，點火加以吸食或將第一級毒品海洛因攙水
    置放於注射針筒中，注射於手臂之方式，連續施用第一級毒
    品海洛因多次。嗣於九十五年一月五日九時五十分許，在彰
    化縣彰化市○○路○段一四三號前為警查獲，暨其於本院審
    理時自白其餘犯行，而循線查悉上情。
二、案經彰化縣警察局彰化分局報請臺灣彰化地方法院檢察署檢
    察官偵查起訴，本院認有刑事訴訟法第二百七十三條之一第
    一項之情形，而改依簡式審判程序審理。
    理  由
一、按除被告所犯為死刑、無期徒刑、最輕本刑為三年以上有期
    徒刑之罪或高等法院管轄第一審案件者外，於刑事訴訟法第
    二百七十三條第一項程序進行中，被告先就被訴事實為有罪
    之陳述時，審判長得告知被告簡式審判程序之旨，並聽取當
    事人、代理人、辯護人及輔佐人之意見後，裁定進行簡式審
    判程序；除簡式審判程序及簡易程序案件外，第一審應行合
    議審判，刑事訴訟法第二百七十三條之一第一項、第二百八
    十四條之一分別定有明文。本件被告甲○○所犯係死刑、無
    期徒刑、最輕本刑為三年以上有期徒刑或高等法院管轄第一
    審案件以外之罪，並於本院行準備程序時就被訴事實為有罪
    之陳述，本院合議庭依前揭規定，經評議結果，裁定改由受
    命法官獨任行簡式審判程序，先予敘明。
二、上揭事實，業據被告迭於警、偵訊中及本院行準備程序與審
    理時均坦承不諱，且其於九十五年一月五日為警查獲時所採
    取之尿液，經送鑑驗結果，確呈嗎啡陽性反應，此有彰化縣
    警察局彰化分局委託檢驗尿液代號與真實姓名對照單及彰化
    縣衛生局九十五年一月十六日煙檢字第九五０一二九號煙毒
    尿液檢驗成績書各一紙附卷可稽。再參以施用第一級毒品海
    洛因具有成癮性，被告前又已有施用毒品之犯行，有其前案
    紀錄可憑，且經觀察、勒戒後，仍再次施用毒品，被告顯有
    難以戒斷，且已成癮之情事，故雖被告於九十五年一月五日
    為警查獲前三日以外之施用毒品犯行未經採尿鑑驗，然依前
    開說明，亦應認被告之自白確與事實相符，堪予採信，是以
    ，被告確有於上揭時、地，施用第一級毒品海洛因多次等情
    ，洵堪認定。
三、次按觀察、勒戒或強制戒治執行完畢釋放後，五年內再犯毒
    品危害防制條例第十條之罪，即應直接依法追訴判決，固毋
    庸再行該條例針對「初犯」所規定之觀察、勒戒或強制戒治
    等治療程序，然若係於觀察、勒戒或強制戒治執行完畢釋放
    後，五年後再犯第十條之罪者，則應重新依該條例第二十條
    第一項、第二項關於「初犯」之規定，先行送觀察、勒戒，
    並依其觀察、勒戒結果有無繼續施用毒品傾向，以定其是否
    施以強制戒治之治療程序，再於上開治療程序執行完畢後始
    由檢察官為不起訴處分，而非直接加以追訴處罰，此觀諸現
    行生效施行之毒品危害防制條例（於九十二年七月九日修正
    公布、自九十三年一月九日施行）第二十條、第二十三條之
    規定甚明。而考諸前開毒品危害防制條例之修正理由主要係
    認觀察、勒戒或強制戒治後五年後再犯者，顯見前所實施之
    觀察、勒戒或強制戒治已足以遮斷其施用毒品之癮，為期自
    新及協助其斷除毒癮，對此五年後再犯者仍適用初犯之規定
    （即該條例第二十條第三項之規定），即先經觀察、勒戒、
    強制戒治之程序【見該條例第二十條修法理由五第三項修正
    理由（二）】，且為配合簡化施用毒品犯之刑事處遇程序，
    並鑑於經觀察、勒戒或強制戒治執行完畢釋放後五年內再犯
    者，其再犯率甚高，原據以實施之觀察勒戒及強制戒治既已
    無法收其實效，自應施以刑事處遇【見該條例第二十三條修
    正理由三（二）】，凡此俱見現行毒品危害防制條例於修正
    時刪除修正前二犯及三犯之規定，一改修法前繁雜之處遇程
    序，僅將施用毒品犯簡化區分為初犯、再犯外，並認施用毒
    品者係屬病患性犯人，以觀察、勒戒戒除其身癮，併以強制
    戒治方式祛除心癮之措施。由是觀之，現行毒品危害防制條
    例仍採「刑罰處遇程序」與「治療之保安處分程序」二者併
    行之方式，並將施用毒品者區分為「初犯」與「再犯」之不
    同，詳言之，倘毒品施用者係前經觀察、勒戒或強制戒制等
    治療程序執行完畢五年後，始再施用毒品之「初犯」，因認
    前所執行之觀察、勒戒或強制戒治足收戒除毒癮之效，自應
    重新先經觀察、勒戒或強制戒治等治療程序，並於治療程序
    執行完畢後由檢察官直接為不起訴處分，毋庸對之追訴處罰
    ，反觀，在「再犯」之情形，因其先前所為治療程序顯未能
    收祛除毒癮之實效，且考量施用毒品者之再犯率偏高，乃簡
    化其刑事處遇程序，而對之直接追訴處罰，不再施以保安處
    分之治療程序，是現行毒品危害防制條例所採「初犯」與「
    再犯」之界分，已揚棄過去修正前毒品危害防制條例所採一
    、二、三犯之判斷標準及處遇程序，且側重於觀察、勒戒或
    強制戒治等治療程序是否確實收其成效。因之，對於所謂「
    初犯」與「再犯」之區別，除應視其是否於觀察、勒戒或強
    制戒治執行完畢釋放後，五年後再犯者外，尚應兼顧其前次
    所施予觀察、勒戒、強制戒治程序之成效以資判斷，如此方
    能貫徹現行毒品危害防制條例之修正立法意旨。且細繹現行
    毒品危害防制條例第二十條、第二十三條之立法理由可知，
    所謂「再犯」應係指依該條例規定執行觀察、勒戒、強制戒
    治完畢釋放，再犯施用毒品罪者均屬之（見該條例第二十條
    修法理由二後段），是對於現行毒品危害防制條例第二十條
    第三項規定「觀察、勒戒或強制戒治執行完畢後，五年後再
    犯」之解釋，自應限於該施用毒品之行為人於觀察、勒戒或
    強制戒治執行完畢後五年內均未再有任何施用毒品之犯行，
    始足當之，茍其施用毒品之犯行，前經觀察、勒戒或強制戒
    治執行完畢後，五年內曾因再犯施用第一、二級毒品之行為
    ，而經法院判處刑罰之處遇程序確定者，縱其係於觀察、勒
    戒或強制戒治執行完畢五年後復為施用毒品者（即修正前毒
    品危害防制條例所稱之三犯或三犯以上），因其於治療程序
    之保安處分執行完畢五年內，既仍有繼續施用毒品之犯行，
    即難認前所執行之治療程序有何戒除其身心毒癮之成效可言
    ，自不得僅憑該次施用毒品犯行係在前次執行治療程序之保
    安處分完畢後，五年後再犯一端，即依現行毒品危害防制條
    例第二十條第三項規定，逕認為「初犯」，而適用同條第一
    、二項之觀察、勒戒或強制戒治等治療程序，否則無異使接
    受治療程序執行成效不彰，而屢犯施用毒品罪之行為人，僅
    因其施用毒品行為與前次觀察、勒戒或強制戒治完畢之時間
    相距已逾五年，反得循初犯之保安處分程序，獲邀寬典，不
    啻與前揭毒品危害防制條例之修法初衷背道而馳，是就此情
    形，仍應認屬「再犯」之範疇，直接適用刑事刑罰處遇之程
    序，始符修法之本旨。查本件被告曾前因施用毒品案件，經
    本院以八十七年度毒聲字第二一六九號裁定移送觀察、勒戒
    後，認無繼續施用毒品之傾向，由臺灣彰化地方法院檢察署
    檢察官於八十七年十二月十四日以八十七年度偵字第一０六
    ０九號為不起訴處分確定；復於八十八年間，因施用毒品案
    件，經本院以八十八年度毒聲字第三六三七號裁定移送觀察
    、勒戒後，認無繼續施用毒品之傾向，於八十八年九月十日
    執行完畢釋放，並由臺灣彰化地方法院檢察署檢察官於同日
    以八十八年度毒偵字第一六五號為不起訴處分確定；復於九
    十一年間，又因施用毒品案件，經臺灣嘉義地方法院以九十
    一年度毒聲字第一０二六號裁定移送戒治處所施予強制戒治
    一年，於九十二年五月八日起送臺灣嘉義戒治所施以強制戒
    治滿三個月後，其成效經評定合格，無繼續戒治必要，經臺
    灣嘉義地方法院以九十二年度毒聲字第六九四號裁定停止戒
    治，所餘戒治期間付保護管束，惟於保護管束期間因毒品危
    害防制條例關於刑事處遇程序業於九十三年一月九日修正施
    行，而無庸繼續執行上開保護管束，此部分所犯刑事案件，
    則經臺灣嘉義地方法院以九十二年度訴字第一四號刑事判決
    判處有期徒刑八月確定（業已執行完畢）；復於九十四年間
    ，又因施用第一級毒品案件，經本院於九十四年十二月二十
    九日以九十四年度訴字第一九四九號判決判處有期徒刑十一
    月確定（現正執行中）等情，有臺灣高等法院被告全國前案
    紀錄表及臺灣彰化地方法院檢察署刑案資料查註紀錄表各一
    份在卷足憑，而被告本件施用第一級毒品海洛因之犯行，雖
    係在前次觀察勒戒執行完畢五年後所犯，惟被告於上開觀察
    勒戒執行完畢五年內，曾因施用第一級毒品罪經法院宣示判
    決並確定，已詳述如前，顯見其並非於觀察勒戒執行完畢後
    五年內均無任何施用第一級毒品之犯行，則揆諸前開毒品危
    害防制條例條文及說明，被告所為本件施用第一級毒品海洛
    因之犯行，即應無「初犯」規定之適用，自毋須再重新施予
    觀察、勒戒或強制戒制之處遇程序，而應依毒品危害防制條
    第二十三條第二項規定，直接訴追處罰。綜上所述，本件犯
    罪事證已臻明確，被告前開犯行確堪認定，應予依法論科。
三、核被告所為，係犯毒品危害防制條例第十條第一項之施用第
    一級毒品罪。被告為施用毒品持有第一級毒品，其持有之低
    度行為應為施用之高度行為所吸收，不另論罪。被告先後多
    次施用第一級毒品之犯行，時間緊接，所犯又係構成要件相
    同之罪，顯係基於概括犯意反覆為之，為連續犯，應依刑法
    第五十六條規定，以一罪論。又查被告係自九十四年六月某
    日起至九十五年一月二日二十時許止，連續施用第一級毒品
    海洛因多次，而公訴人僅就被告自九十五年一月二日二十時
    許，施用第一級毒品海洛因一次之犯行提起公訴，該未經起
    訴之部分，與檢察官已提起公訴之部分，因被告係基於概括
    犯意而為之，具有連續犯之裁判上一罪關係，其一部起訴之
    效力及於全部，故本院自得併予審究，併此敘明。再查被告
    曾於九十年間，因竊盜及恐嚇等案件，經本院以九十年度易
    字第一七九０號刑事判決判處有期徒刑四月、四月，應執行
    有期徒刑七月確定；又因違反毒品危害防制條例案件，經臺
    灣嘉義地方法院以九十二年度訴字第一四號刑事判決判處有
    期徒刑八月確定；嗣二案經臺灣嘉義地方法院裁定應執行有
    期徒刑一年三月確定，入監執行，業於九十四年四月十一日
    縮短刑期執行完畢等情，有臺灣彰化地方法院檢察署刑案資
    料查註紀錄表及臺灣高等法院被告全國前案紀錄表各一份附
    卷可稽，被告於受有期徒刑之執行完畢後，五年內再犯有期
    徒刑以上之罪，為累犯，應依刑法第四十七條規定，加重其
    刑。爰審酌被告前曾有施用毒品罪行，經送觀察勒戒執行完
    畢釋放後，猶不知悔改，再施用毒品不輟，不僅戕害自身健
    康，更辜負國家將之視為病人，並施以長時間之戒治處遇之
    苦心，惟其對他人權益之侵害仍屬有限，於警、偵訊中及本
    院行準備程序與審理時均已坦承犯行，暨其犯罪動機、目的
    、手段、施用之次數、期間及其智識程度、生活狀況等一切
    情狀，量處如主文所示之刑。
據上論斷，應依刑事訴訟法第二百七十三條之一第一項、第二百
九十九條第一項前段，毒品危害防制條例第十條第一項、第二十
三條第二項，刑法第十一條前段、第五十六條、第四十七條，判
決如主文。
本案經檢察官田德煙到庭執行職務。
中    華    民    國    95    年    5     月    22    日
                  刑事第一庭          法  官  簡璽容
以上正本證明與原本無異。
如不服本判決，應於判決送達後十日內向本院提出上訴狀 (須附
繕本 )。
中    華    民    國    95    年    5     月    23    日
                                      書記官  王惠嬌
毒品危害防制條例第10條
施用第一級毒品者，處 6 月以上 5 年以下有期徒刑。
施用第二級毒品者，處 3 年以下有期徒刑。


司法院資訊處製作；財團法人民間司法改革基金會備份。
